臺灣南投地方法院民事小額判決
110年度埔小字第99號
原      告  聯邦商業銀行股份有限公司


法定代理人  林鴻聯  
訴訟代理人  張義育  
被      告  林玉芬  
上列當事人間請求清償債務事件，本院於民國110年10月21日言
詞辯論終結，判決如下：
    主  文
被告應給付原告新臺幣5萬2,583元，及自民國95年6月17日起至
清償日止，按週年利率6％計算之利息。
原告其餘之訴駁回。
訴訟費用新臺幣1,000元由被告負擔。
本判決第1項及第3項得假執行。    
    理由要領
一、按當事人喪失訴訟能力或法定代理人死亡或其代理權消滅者
    ，訴訟程序在有法定代理人或取得訴訟能力之本人承受其訴
    訟以前當然停止；第一百六十八條至第一百七十二條及前條
    所定之承受訴訟人，於得為承受時，應即為承受之聲明，分
    別於民事訴訟法第170條及第175條第1項定有明文。查原告
    之法定代理人原為李憲章，於本件訴訟中變更為林鴻聯，原
    告於民國110年9月3日具狀聲明承受訴訟，合於前揭規定，
    應予准許。
二、原告主張：
    原告於94年11月6日向原告提出小額消費性貸款之申請，兩
    造於94年11月16日成立消費借貸法律關係，由原告借款新臺
    幣（下同）7萬2,977元予被告，借款期日自94年11月16日起
    至96年11月16日，約定利率為週年利率6％，詎被告自95年6
    月17日起即未依約還款，尚積欠本金5萬2,583元、利息及違
    約金，爰依借款契約書請求被告清償債務等語，並聲明：被
    告應給付原告5萬2,583元，及自95年6月17日起至清償日止
    ，按週年利率6％計算之利息，暨自95年7月17日起至清償日
    止，逾期在6個月內者，按前揭利率10％計算之違約金，逾期
    超過6個月者，按前揭利率20％計算之違約金。
三、按約定之違約金額過高者，法院得減至相當之數額，民法第
    252條定有明文。約定之違約金是否相當，應依一般客觀事
    實、社會經濟狀況及當事人所受損害情形，以為衡量之標準
    ，若所約定之額數，與實際損害顯相懸殊者，法院自得酌予
    核減，並不因懲罰性違約金或賠償額預定性違約金而異。且
    約定之違約金過高者，除出於債務人之自由意思，已任意給
    付，可認為債務人自願依約履行，不容其請求返還外，法院
    仍得依前開規定，核減至相當之數額；倘債務已為一部履行
    者，亦得比照債權人所受利益減少其數額，並應就債務人若
    能如期履行債務時，債權人可得享受之一切利益為衡量之標
    準（最高法院49年台上字第807號、51年台上字第19號、79
    年台上字第1915號判例、82年度台上字第2529號判決要旨參
    照）。又當事人約定之違約金是否過高，須依一般客觀事實
    ，社會經濟狀況，當事人所受損害情形及債務人如能依約履
    行時，債權人可享受之一切利益為衡量標準；債務已為一部
    履行者，亦得比照債權人所受之利益減少其數額。倘違約金
    係損害賠償總額預定性質者，尤應衡酌債權人實際上所受之
    積極損害及消極損害，以決定其約定之違約金是否過高（最
    高法院96年度台上字第107號判決意旨參照）。本院審酌借
    款契約書係銀行立於經濟優勢地位，強令被告接受該契約第
    6條之違約金條款，且原告係銀行，其以放貸收取高額利率
    為業，兼衡目前國內銀行提供民眾之存款利率已大幅調降，
    而原告請求之利息達週年利率6％，為法定利率（即週年利率
    5％）之1.2倍，若再課予被告按前開約款計算之違約金，則
    原告所獲取之利益，明顯偏高，且本件原告因被告遲延清償
    債務，除利息外並未受有何損害，倘令原告尚得請求依前開
    約款計算之違約金，顯失公允。是依前揭最高法院判例及判
    決意旨，本院認原告對被告請求給付如聲明所示之違約金，
    顯有過高，對被告有失公平，違約金應酌減為0元，始為適
    當。 
四、基上，原告依借款契約書，請求被告給付如第二點聲明所示
    之金額、利息及違約金，僅於如主文第1項所示之範圍內，
    為有理由，應予准許。逾此範圍部分，則屬無據，應予駁回
    。
中　　華　　民　　國　　110 　年　　10　　月　　29　　日
                  埔里簡易庭  法  官  林彥宇
以上為正本係照原本作成。
如不服本判決，應於送達後20日內，向本院提出上訴狀，並表明
上訴理由（上訴理由應表明：㈠原判決所違背之法令及具體內容
；㈡依訴訟資料可認為原判決有違背法令之具體事實），如於本
判決宣示後送達前提起上訴者，應於判決送達後20日內補提上訴
理由書（須附繕本），如未於上訴後20日內補提合法上訴理由書
，法院得逕以裁定駁回上訴；並向本院繳足上訴裁判費（如委任
律師提起上訴，請注意民事訴訟法施行法第9條規定）。
中　　華　　民　　國　　110 　年　　10　　月　　29　　日
                              書記官